【裁判字號】    90,易,498
【裁判日期】    900904
【裁判案由】    偽造文書
【裁判全文】
臺灣高雄地方法院刑事判決                            九十年度易字第四九八號
    公  訴  人  臺灣高雄地方法院檢察署檢察官
    被      告  甲○○
右列被告因偽造文書案件，經檢察官提起公訴（八十九年度偵字第一五五一三號），
本院判決如左：
    主  文
甲○○共同明知為不實之事項，而使公務員登載於職務上所掌之公文書，足以生損害
於公眾，處有期徒刑貳月，如易科罰金，以佰元折算壹日。
    事  實
一、甲○○於民國八十八年九月十三日以其所有車牌號碼Ｅ四－七二五七號自用小客
    車，向中山當舖質借得新台幣（下同）十七萬元，並將行車執照正本置於中山當
    舖，詎甲○○於同年十月間某日，因積欠年籍姓名不詳綽號「蛋仔」之人款項，
    竟與「蛋仔」基於共同之犯意，由綽號「蛋仔」之人持甲○○所提供之身分證向
    監理所謊稱行車執照遺失，並申請補發行車執照，致使該監理處承辦之公務員將
    此不實之事項登載於職務上所掌之公文書汽（機）車各項異動登記書，並補發新
    行車執照予「蛋仔」，足以生損害於汽車監理機關對行車執照管理之正確性，嗣
    中山當舖負責人乙○○發現該車已遭轉售，始知上情。
二、案經乙○○訴請台灣高雄地方法院檢察署檢察官偵查起訴。
    理  由
一、訊據被告固坦承有以上揭其所有之自小客車向中山當舖質借十七萬元，並將行車
    執照正本置於當舖之事實，惟否認有謊報行車執照遺失，以向監理所重新申請補
    發行車執照之事實，辯稱：是伊欠朋友「蛋仔」的錢，蛋仔拿其身分證去辦的，
    伊沒有辦行照遺失，也不知車子已經過戶云云。經查：右揭被告甲○○以車牌號
    碼Ｅ四－七二五七號自用小客向中山當舖質借十七萬元，並將行車執照置於當舖
    ，之後該車之行車執照經人重新申請補發，並遭人過戶之事實，業據告訴人乙○
    ○於偵訊及本院調查時指訴甚詳（見偵查卷十六頁、本院九十年三月九日訊問筆
    錄），並有當票、該車之各項異動登記書、買賣契約書在卷足憑，而被告於偵訊
    時亦供稱：「（問你去向監理機關申請行照補發？）我拜託別人去辦，我拿身分
    證拜託其他人去辦理。」「（問你自用車又賣給別人？）對。」「（問過戶乃何
    人去辦？）綽號蛋仔去辦。」「我欠他錢才給他去辦理過戶。」（見偵查卷三十
    二頁反面、三十三頁、三十九頁反面），另被告於本院調查時亦陳稱：「之前就
    跟蛋仔約好，所以知道他會去辦過戶。」「我的行照影本及身分證影本放在車上
    ，是蛋仔在車上拿走我的身分證及行照扣留下來，他說三天內要還錢，不還錢就
    要去辦過戶，後來時間到，我沒錢還他，他才去辦過戶。」（見本院九十年五月
    二十三日訊問筆錄、八月二十四日審判筆錄），是被告與綽號蛋仔之人既已約定
    ，若被告未還錢，則由蛋仔將該車過戶予第三人，故被告所辯，並不知情云云，
    顯係卸責之詞，不足採信，是本案事證明確，被告犯行已堪認定。
二、核被告所為，係犯刑法第二百十四條之使公務員登載不實罪。又被告甲○○與綽
    號蛋仔之人，有犯意聯絡及行為分擔，俱為共同正犯。爰審酌被告因積欠他人款
    項，一時失慮而為本件犯行，犯後態度尚可，及告訴人因其行為所受之損害等一
    切情狀，量處如主文所示之刑。又被告於犯罪後，刑法第四十一條於九十年一月
    四日修正，並於同月十日公布施行，有關易科罰金之部分，範圍擴大為最重本刑
    五年以下有期徒刑之罪，惟與被告所犯之罪比較後並未有影響，依刑法第二條第
    一項前段之規定，應適用裁判時之刑法第四十一條第一項規定，並諭知易科罰金
    之折算標準。
據上論斷，應依刑事訴訟法第二百九十九條第一項前段，刑法第二十八條、第二百十
四條、第四十一條第一項、第二條第一項前段，罰金罰鍰提高標準條例第一條前段、
第二條，判決如主文。
中      華      民      國      九十      年      九    月      四      日
                                  臺灣高雄地方法院刑事第四庭
                                      法  官  楊  國  祥
右正本證明與原本無異。
如不服本判決，應於判決送達後十日內，向本院提出上訴狀。
                                      書記官  陳  怡  真
中    華    民    國    九十      年       九      月        四        日


司法院資訊處製作；財團法人民間司法改革基金會備份。
